臺灣高等法院臺中分院刑事判決　　　 100年度上易字第1203號
上　訴　人
即　被　告　陳世興
　　　　　　楊淑芬
　　　　　　劉源發
　　　　　　江麗娟
上列上訴人因傷害等案件，不服臺灣臺中地方法院100年度易字
第1897號中華民國100年8月2日第一審判決（起訴案號：臺灣臺
中地方法院檢察署100年度偵字第466、1911號），提起上訴，本
院判決如下：
    主  文
上訴駁回。
    理  由
一、按依刑事訴訟法第350條、第361條、第362條、第367條規定
    ，不服地方法院之第一審判決而上訴者，須提出上訴書狀，
    並應敘述具體理由，為上訴必備之程式；其所提出之書狀未
    敘述上訴理由，或僅曾以言詞陳述上訴理由者，均應於上訴
    期間屆滿後二十日內補提理由書於第一審法院。第一審法院
    經形式審查，認逾期未補提上訴理由者，應定期間先命補正
    ；逾期未補正者，為上訴不合法律上之程式，應以裁定駁回
    。倘已提出上訴理由，但所提非屬具體理由者，則由第二審
    法院以上訴不合法律上之程式，判決駁回。而所謂具體理由
    ，必係依據卷內既有訴訟資料或提出新事證，指摘或表明第
    一審判決有何採證認事、用法或量刑等足以影響判決本旨之
    不當或違法，而構成應予撤銷之具體事由，始克當之（例如
    ：依憑證據法則具體指出所採證據何以不具證據能力，或依
    憑卷證資料，明確指出所為證據證明力之判斷如何違背經驗
    、論理法則）；倘僅泛言原判決認定事實錯誤、違背法令、
    量刑失之過重或輕縱，而未依上揭意旨指出具體事由，或形
    式上雖已指出具體事由，然該事由縱使屬實，亦不足以認為
    原判決有何不當或違法者（例如：對不具有調查必要性之證
    據，法院未依聲請調查亦未說明理由，或援用證據不當，但
    除去該證據仍應為同一事實之認定），皆難謂係具體理由，
    俾與第二審上訴制度旨在請求第二審法院撤銷、變更第一審
    不當或違法之判決，以實現個案救濟之立法目的相契合，並
    節制濫行上訴（最高法院97年度臺上字第892號刑事判決意
    旨參照）。
二、上訴意旨：
  (一)上訴人即被告（下稱被告）陳世興、楊淑芬上訴意旨略以：
  1.被告陳世興部分：陳世興遭判嚴厲刑責，有失公允，難以信
    服。劉源發惡性重大，主張應以刑法第278條重傷害罪懲處
    劉源發。審判法官都善待前科犯（劉源發95年犯下公共危險
    罪），陳世興既無前科又非作奸犯科之人，竟遭嚴厲之刑責
    實難接受。又判決犯罪事實認定記載（按應係勘驗光碟內容
    之誤載，指原判決第8頁最末1行至第9頁第1行所載）；「監
    視器畫面主要是朝劉源發住家大門外之右前方拍攝．．．」
    ，右前方為樓梯口，光碟畫面劉源發臉是朝左處往陳世興住
    家大門謾罵，顯然所載「右前方」錯誤，正確應為「監視器
    畫面主要是朝劉源發住家大門外之『左前方』拍攝。」再則
    ，判決文中當事人姓名多所錯誤，請併更正。又事件發生如
    能多再忍讓，也不至於造成雙方之傷害，陳世興自覺後悔，
    從今爾後必會修身養性，記取教訓，請對陳世興從輕量刑，
    以緩刑處之等語。
  2.被告楊淑芬部分：楊淑芬遭劉源發及江麗娟毆打成傷，竟遭
    判刑，劉源發、江麗娟平日素行不良，酒後惹事生非，導致
    使用暴力傷害楊淑芬，法律無法保護其人身安全，實有不公
    ，難以信服，決定再提上訴。江麗娟於99年11月20日晚約10
    時許，辱罵楊淑芬「你三小」，已觸犯刑法第309條之公然
    侮辱罪，又江麗娟以莫須有事件汙衊楊淑芬，說：「她（江
    麗娟）開啟大樓電箱」一事，江麗娟已涉刑法第310條誹謗
    罪嫌，請依法處理。100年7月7日調解當天，劉源發、江麗
    娟遲到又早退，無意願與楊淑芬詳談調解，判決將調解不成
    歸咎於楊淑芬，實在有口難言。請對陳世興、楊淑芬從輕量
    刑，以緩刑作為懲處，因渠等為勞工家庭，收入所得不多，
    無能力付龐大罰金，如拘役坐牢，家中子女頓失依靠，恐成
    社會問題，今後定會修身養性，不再重蹈覆轍等語。
  (二)被告劉源發及江麗娟上訴意旨略以：99年10月28日發生之事
    ，是楊淑芬先拿安全帽砸劉源發臉部，劉源發始被迫反擊，
    劉源發反擊之舉動，至多僅能評價為刑法第279條之義憤傷
    害：99年11月20發生之事，則是因陳世興先用力拉扯劉源發
    耳朵，劉源發在盛怒之下方出手反擊，劉源發當時動機全係
    出於防衛自己之身體，至多僅應認定係屬防衛過當，而非原
    判決所認定之故意傷害。（99年11月20日）楊淑芬所以半身
    傾倒，係因有階梯站不穩之故，並非原判決所認定係江麗娟
    故意用力碰撞她所致，何況江麗娟大部分時間均遭楊淑芬壓
    制在地，除雙手胡亂揮舞試圖自衛外，豈有餘力再去攻擊楊
    淑芬身體？被告等所以與陳世興、楊淑芬夫妻兩度發生衝突
    ，四人皆掛彩，全係導因於伊夫妻先蓄意挑釁，或先行攻擊
    所致，原判決反判處被告夫妻較重之刑，實有失公平等語。
三、本院查：
  (一)被告陳世興、楊淑芬、劉源發、江麗娟因不服地方法院之第
    一審判決，分別具狀向原審法院提起上訴並敘明上訴理由，
    則依刑事訴訟法第361條第2項條文、立法修正理由及上開最
    高法院判決意旨，被告倘已提出上訴理由，但所提非屬具體
    理由者，則由第二審法院以上訴不合法律上之程式，以判決
    駁回之。至於上訴理由是否具體，係屬第二審法院審查範圍
    ，則不在命補正之列（參見法院辦理刑事訴訟案件應行注意
    事項第162點），合先敘明。
  (二)經核上開被告陳世興、楊淑芬、劉源發、江麗娟所提之上訴
    理由，均非屬所謂之具體理由【即必須依據卷內既有訴訟資
    料或提出新事證，具體指摘或表明第一審判決有何採證認事
    、用法或量刑等足以影響判決本旨之不當或違法，而構成應
    予撤銷之具體事由，始克當之（例如：依憑證據法則具體指
    出所採證據何以不具證據能力，或依憑卷證資料，明確指出
    所為證據證明力之判斷如何違背經驗、論理法則），最高法
    院九十七年度臺上字第八九二號判決意旨參見】。查被告
    陳世興上訴謂劉源發惡性重大，主張應以刑法第278條重傷
    害罪懲處劉源發；被告楊淑芬上訴謂江麗娟有辱罵伊「你三
    小」，又以莫須有事件汙衊楊淑芬，說：「她（江麗娟）開
    啟大樓電箱」一事，認江麗娟另有刑法第309條之公然侮辱
    罪、同法第310條誹謗罪嫌，請依法處理云云。惟陳世興本
    案所受傷害為臉部及雙手腕擦挫傷、右上背挫傷；腦震盪、
    雙側上肢多處擦傷、雙側下肢多處擦傷、下頷骨骨折並牙齒
    斷裂牙齦出血之傷害，顯非屬刑法上所稱之重傷（刑法第10
    條第4項），自不得科以被告劉源發重傷害之罪刑。又被告
    楊淑芬所指江麗娟上開言詞，姑不論成罪與否，然刑法第
    309條之公然侮辱罪、同法第310條誹謗罪，須告訴乃論（刑
    法第314條），警偵訊中楊淑芬既未就此部分表明提出告訴
    之意思，檢察官亦未就此部分提起公訴，則原審未就此部分
    予以審判，自無違誤之可言。被告陳世興、楊淑芬據此指摘
    原判決，均為誤解法律所為之爭執。另原審係勘驗被告劉
    源發之妻江麗娟於偵查中所提光碟，與本案事實欄一有關之
    檔案顯示監視錄影時間、錄得畫面及發言情形，檢察官、被
    告陳世興、楊淑芬、劉源發及江麗娟，對原審勘驗過程及勘
    驗結果均表示沒有意見（見原審卷第32、33頁），且其中關
    於「畫面中最主要拍攝到的是被告劉源發站在半開啟之住家
    大門旁，臉朝左與一名女性聲音理論」、「監視器畫面主要
    是朝劉源發住家大門外之右前方拍攝」之勘驗內容，前者為
    畫面所攝得劉源發之舉動，後者為監視器畫面之主要拍攝方
    位，係屬不同二事，被告陳世興上訴謂所載「監視器畫面主
    要是朝劉源發住家大門外之右前方拍攝」，正確應為「監視
    器畫面主要是朝劉源發住家大門外之『左前方』拍攝云云，
    顯係誤會。又被告陳世興上訴指摘原審判決文中當事人姓
    名多所錯誤，惟查原判決事實欄、理由欄內有文字之誤寫及
    其他類此之顯然錯誤，並不影響全案情節與判決本旨者，業
    據原審於100年8月15日裁定更正，有該原審裁定書可稽，被
    告陳世興此部分上訴理由難認係構成應予撤銷原審判決之具
    體理由。原審判決認定被告劉源發有原判決事實欄一所載
    公然侮辱、傷害犯行（原判決事實欄一關於「劉源興」之記
    載，顯係「劉源發」之誤載，不影響全案情節及判決本旨，
    逕此更正），被告劉源發、江麗娟、陳世興、楊淑芬各有事
    實欄二所載傷害犯行，事實欄一部分係依憑告訴人陳世興、
    楊淑芬、被告劉源發之陳述、告訴人陳世興、楊淑芬之診斷
    證明書、告訴人楊淑芬及被告劉源發之妻江麗娟分別提出之
    蒐證錄影光碟，並經原審當庭勘驗上開光碟製作勘驗筆錄等
    為憑；事實欄二部分係依憑被告即告訴人陳世興、楊淑芬、
    劉源發、江麗娟之陳述、陳世興、楊淑芬之診斷證明書、傷
    勢照片（原判決誤載為「陳淑芬之傷勢照片」，不影響全案
    情節及判決本旨，逕此更正）、江麗娟、劉源發之診斷證明
    書等卷證資料為憑。從而認定被告劉源發就事實欄一所為，
    係犯刑法第277條第1項之傷害罪及同法第309條第1項之公然
    侮辱罪；被告即告訴人劉源發、江麗娟、陳世興、楊淑芬就
    事實欄二所為，各係犯刑法第277條第1項之傷害罪。被告劉
    源發部分，事實欄一所為各依刑法第55條想像競合犯規定從
    一重論罪，事實欄一及事實欄二所犯二次傷害罪、一次公然
    侮辱罪，應予分論併罰。分別論處劉源發傷害人之身體，處
    拘役50日；又公然侮辱人，處拘役30日；又傷害人之身體，
    處拘役50日。定應執行拘役120日；江麗娟、陳世興、楊淑
    芬傷害人之身體，各處拘役40日，併均諭知易科罰金之折算
    標準。原判決就認定被告劉源發、江麗娟、陳世興、楊淑芬
    犯罪所憑之證據，已經詳細調查審酌，並敘明其對證據取捨
    與證明力判斷之理由，且對被告劉源發、江麗娟、陳世興、
    楊淑芬否認犯罪及被告劉源發主張自衛所辯各節，如何係事
    後卸責之詞或各有與事實不符之處，詳加說明指駁。所為論
    斷，俱有卷存證據資料可資覆按。經核並無違背證據法則及
    論理法則。就量刑方面，亦已依刑法第57條規定，審酌被告
    劉源發、江麗娟、陳世興、楊淑芬四人各自涉犯本案犯罪之
    動機、目的、犯罪之手段、所生之危害、渠等之智識程度、
    品行、素行及犯罪後之態度等一切情狀，而量處其刑。並說
    明原判決上開量刑結果，已可對被告渠等施以懲儆、教化之
    效，加以，渠等雙方間之歧見糾葛甚深，縱經調解委員居間
    協調，亦無從收雙方和解相互宥恕之效，雙方顯無洽談和解
    之可能，難認被告四人就所為犯罪有何積極填補損害之意，
    故認為就渠等四人所為上開量刑，實無任何以暫不執行為適
    當之情形存在，爰均不併予為緩刑之諭知。原判決以上量刑
    及不予緩刑之裁量理由，經核亦屬妥適。被告陳世興、楊淑
    芬、劉源發及江麗娟等四人其餘上訴意旨，就原審採證、認
    事職權之適法行使及原審判決已說明事項，仍持已為指駁之
    陳詞再事爭執，或任意漫指原審判決不公允，惟並未提出新
    事實及新證據為具體指摘，俱無可憑採。
  (三)綜上所述，被告陳世興、楊淑芬、劉源發、江麗娟上訴意旨
    所指摘各點，或徒憑己見，再事爭執，或形式上雖有指摘，
    然並不影響原審判決結論之認定，均非上訴之具體理由，其
    再為形式上爭執，並對原審量刑之職權行使，任意爭執，難
    謂已符合首揭法定上訴要件，揆諸上開最高法院判決意旨，
    及依「程序優先於實體」之刑事訴訟法原則，本件上訴自不
    合法定上訴程式，應予駁回，並不經言詞辯論為之。
據上論斷，應依刑事訴訟法第367條前段、第372條，判決如主文
。
中    華    民    國  100    年    9    月    27    日
            刑事第十一庭  審判長法  官  郭  同  奇
                                法  官  張  智  雄
                                法  官  許  冰  芬
以上正本證明與原本無異。
不得上訴。
                                書記官  賴  成  育
中    華    民    國  100    年    9    月    27    日